【裁判字號】    92,婚,42
【裁判日期】    920613
【裁判案由】    離婚
【裁判全文】
臺灣臺南地方法院民事判決  九十二年度婚字第四二號
    原      告  甲○○○
    被      告  乙○○
右當事人間請求離婚事件，本院判決如左：
    主      文
准原告與被告離婚。
訴訟費用由被告負擔。
    事    實
甲、原告方面：
一、聲明：如主文第一項所示。
二、陳述：兩造於民國六十九年十一月十三日結婚，被告係原告招贅之夫，婚後同住
    於台南縣後壁鄉墨林村菁寮二九三之十八號原告戶籍地，並育有一子呂昆霖（現
    已成年），然被告於婚後即絕少支出共同生活費用，且兩造所生之子的教育費亦
    大多由原告支出，嗣被告於九十年八月三十日無故離家出走，原告曾以手機與被
    告聯絡，惟被告均不願返家，被告如此拋妻棄子，實屬惡意遺棄，且在繼續狀態
    之中。其次，兩造已有二年未同住，兩造已難以維持婚姻，爰依民法第一千零五
    十二條第一項第五款、第一千零五十二條第二項之規定，請求離婚。
三、證據：提出戶籍謄本二件並聲請訊問證人即兩造所生之子呂昆霖。
乙、被告方面：
一、聲明：原告之訴駁回。
二、陳述：九十年八月三十日被告並未離家，只是來來去去，因為七年前被告之母的
    腳鋸斷，被告必須要照顧母親。九十年八月間被告之母過世，原告竟說其不能見
    到屍體，被告聽到後很生氣，就打電話告訴原告，原告還是有回來向被告之母上
    香。從被告之母過世一直到現在，被告有回去約三四次，被告想要過夜，但原告
    不讓被告過夜。被告說要在房間睡，但原告說如果這樣原告要到客廳睡，被告生
    氣就走了。被告還是希望和原告作夫妻，而且兩造也未吵架，但原告卻從未打通
    電話叫被告回家。另外每個月的會錢，有時被告親自拿給原告後就走，有時也託
    朋友拿去，但大部分都是被告自己拿回去的。生活費部分被告有支出過，因為被
    告沒有工作，而原告有田地一甲多，被告入贅是幫原告種田，所以生活費大部分
    由原告負擔，兩造生有一名子女，被告一直付小孩的學費到九十一年才沒有付，
    也有支出小孩讀大學的費用，但是之前的學費，因為被告沒有收入，才由原告支
    出。
    理    由
甲、程序方面：
    按婚姻無效或撤銷婚姻，與確認婚姻成立或不成立及離婚或夫妻同居之訴，專屬
    夫妻之住所地或夫、妻死亡時住所地之法院管轄，民事訴訟法第五百六十八條第
    一項前段定有明文。查本件兩造婚後原本同住在台南縣後壁鄉墨林村菁寮二九三
    之十八號，嗣被告自行搬離兩造之前開住所，居住在嘉義縣中埔鄉○○村○○街
    一二五巷九三號等情，業據兩造陳明在卷可按，是本件兩造於婚後最後約定之住
    所地顯係在台南，揆諸前開規定，本院對於本件訴訟自有管轄權，合先敘明。
乙、得心證之理由：
一、本件原告起訴主張：兩造於六十九年十一月十三日結婚，並育有一名已成年子女
    ，然被告於婚後即絕少支出共同生活費用，且兩造所生之子的教育費亦大多由原
    告支出，嗣被告於九十年八月三十日無故離家出走，原告曾以手機與被告聯絡，
    惟被告均不願返家，被告如此拋妻棄子，實屬惡意遺棄，且在繼續狀態之中。其
    次，兩造已有二年未同住，兩造已難以維持婚姻，爰依民法第一千零五十二條第
    一項第五款、第一千零五十二條第二項之規定，請求判決兩造離婚等語。
    被告則以：九十年八月三十日被告並未離家，只是來來去去，因為七年前被告之
    母的腳鋸斷，被告必須要照顧母親。九十年八月間被告之母過世，原告竟說其不
    能見到屍體，被告聽到後很生氣，從被告之母過世一直到現在，被告有回去約三
    四次，被告想要過夜，但原告不讓被告過夜。被告說要在房間睡，但原告說如果
    這樣原告要到客廳睡，被告生氣就走了。被告還是希望和原告作夫妻，而且兩造
    也未吵架，但原告卻從未打通電話叫被告回家。另外每個月的會錢，大部分由被
    告親自拿給原告後就走，有時也託朋友拿去，因為被告沒有工作，而原告有田地
    一甲多，所以生活費大部分由原告負擔，兩造生有一名子女，被告一直付小孩的
    學費到九十一年才沒有付，也有支出小孩讀大學的費用，但是之前的學費，因為
    被告沒有收入，才由原告支出等語置辯。
二、本件原告起訴主張：兩造於六十九年十一月十三日結婚，並育有已成年子女一名
    ，現婚姻關係仍存續中，業據提出戶籍謄本二件為證，並為被告所不爭執，堪認
    為真實。
三、按夫妻互負同居之義務，為民法第一千零零一條所明定，夫妻之一方無正當理由
    而與他方別居，固屬違背同居義務，惟同法第一千零五十二條第五款所謂以惡意
    遺棄他方，不僅須有違背同居義務之客觀事實，並須有拒絕同居之主觀情事始為
    相當，妻與夫失和歸寧居住，久未返家，如僅因夫迄未過問而出此，別無拒絕同
    居之主觀情事，尚難謂為惡意遺棄，最高法院四十年台上字第九一號著有判例可
    稽。本件原告主張被告於九十年八月三十日無故離家出走，原告曾以手機與被告
    聯絡，惟被告均不願返家之事實，固據證人即兩造所生之子呂昆霖到庭證述：「
    我已有二年多沒有看過父親，從我國中時父親時常離家，實際他最後離家時間我
    不確定，離家最先原因是因為祖母生病父親去嘉義照顧他，後來則是因為兩造不
    合，也因為金錢上的糾紛以及我的教育問題，父親從未負擔過我的教育費，幾乎
    都是母親在支出。父親曾經在電話中講過如果要我這個孩子就給我母親，還有在
    電話中吵架說要離婚，以及在電話中向我母親要錢，被告沒有回家已經二年多了
    」等語（見本院九十二年四月二十五日言詞辯論筆錄），而被告亦自承伊現並未
    與原告同住於台南縣後壁鄉墨林村菁寮二九三之十八號，惟辯稱：九十年八月間
    被告之母過世，原告竟說其不能見到屍體，被告聽到後很生氣，從被告之母過世
    一直到現在，被告有回去約三四次等語，查兩造為夫妻關係，應互負同居之義務
    ，被告自九十年八月間起縱有回去三、四次，然尚難謂已履行夫妻同居義務；惟
    原告自陳：九十年八月三十日之後伊還有看到過被告，因為被告要拿會錢回來等
    語（見本院九十二年五月三十日言詞辯論筆錄），原告雖主張其有要求被告返家
    履行同居云云，此為被告所否認，原告復未能舉證以實其說，足證被告雖有違背
    同居義務之客觀事實，惟尚難認其有拒絕同居之主觀情事。從而，原告主張被告
    惡意遺棄原告於繼續狀態中之事實，尚非可信，其依民法第一千零五十二條第一
    項第五款之事由，請求離婚，於法即有未合，自難准許。
四、再按婚姻乃一男一女之兩性結合，以組織家庭，共同生活為目的。故有足以破壞
    共同生活或難以維持共同生活之情事發生，允宜許其離婚以消滅婚姻關係。七十
    四年六月三日修正公布之民法親屬編，就裁判離婚之原因，為應實際需要，參考
    各國立法例，增設民法第一千零五十二條第二項，明定有同條第一項以外重大事
    由，難以維持婚姻者，亦得請求離婚。是對於家庭生活之美滿幸福，有妨礙之情
    形，即認其與此之所謂難以維持婚姻之重大事由相當。（最高法院七十九年度台
    上字第一０四０號判決參照）。原告主張兩造已近二年未做夫妻，未有男女性行
    為等情，為被告不否認，被告雖辯稱是原告不讓伊過夜云云，惟被告自承其自九
    十年八月以來只有回家三、四次，且伊說要在房間睡，原告說如果這樣原告要到
    客廳睡，伊生氣就走了等語，足徵兩造未做夫妻之原因並非全因原告所致，兩造
    已分居近二年，甚且於開庭時仍互相指責對方不是，足見兩造之夫妻情誼已蕩然
    無存，而無法再為復合，更遑論共同生活而共築美滿幸福之家庭，是認兩造已有
    無法共同生活維持婚姻之重大事由存在甚明。從而，原告依民法第一千零五十二
    條第二項之規定，請求與被告離婚，為有理由，應予准許。
五、本件事證已臻明確，兩造其餘主張及陳述，與本件判決結論無涉，爰不予贅述，
    附此明。
六、結論：本件原告之訴為有理由，依民事訴訟法第七十八條，判決如主文。
中      華      民      國    九十二    年      六      月     十三     日
                               臺灣臺南地方法院家事法庭
~B法      官  黃瑪玲
右為正本係照原本作成
如對本判決上訴，須於收受決正本後二十日內提出上訴狀(須按他造人數附繕本)
中      華      民      國    九十二    年      六      月     十三     日
~B法院書記官


司法院資訊處製作；財團法人民間司法改革基金會備份。
